臺灣高等法院刑事判決　　　　　　　　　　　　　九十三年度上訴字第二一四四號
　　上　訴　人
　　即　被　告　乙○○
右上訴人因妨害自由案件，不服臺灣士林地方法院九十三年度訴字第四三號，中華民
國九十三年六月四日第一審判決（起訴案號：臺灣士林地方法院檢察署九十二年度偵
字第一九四八號），提起上訴，本院判決如左：
    主  文
上訴駁回。
乙○○緩刑肆年。
    事  實
一、乙○○與甲○（年籍姓名詳卷，卷內代號00000000）原均在臺北市○○
    區○○路三十四號泉源國小任教，本已論及婚嫁，嗣甲○因故欲與乙○○分手，
    乙○○為究明原因，遂於民國九十二年二月十一日上午在泉源國小某教室外找甲
    多處擦傷、瘀傷等傷害（傷害部分未據告訴），且為避免甲○對外聯絡，先取走
    甲○之手機（手機號碼：0000000000號），因甲○始終拒絕商談，同
    日上午九時二十分許，在泉源國小體育器材室外，乙○○竟基於剝奪甲○行動自
    由之意思，以其手臂環繞甲○脖子，並持其所有之工具刀一把靠近甲○脖子之強
    暴方式，強迫甲○進入泉源國小體育器材室，因而工具刀不慎割傷甲大面部。嗣
    泉源國小多名老師聞訊前往關切勸導，乙○○乃持前開工具刀以同一強暴方法迫
    使甲○坐上其所駕駛之車號ＢＩ－六八九一號自小客車後座，隨即將汽車後座之
    車窗搖桿取下，防免被告對外呼救，同時將該工具刀放置於右前座隨時可取得之
    處，復未將前開手機返還甲○，以此等方式剝奪甲○之行動自由。其間更於甲○
    面前透過行動電話向甲○之母乙女（姓名、年籍資料詳卷）揚言稱：「若報警，
    將殺掉甲○」等語，致甲○、乙女心生畏懼，藉此延長與甲○相處之時間。乙○
    ○並將甲○載往陽明山公園內繞行，途中復先前往臺北縣三芝鄉山區不詳偏僻產
    業道路路旁，並至乙○○位於臺北縣三芝鄉○○○街十號之五住處拿取保暖棉被
    並上廁所後，人再折返前開臺北縣三芝鄉山區○○○○道路路旁停留，乙○○擬
    藉此與甲○溝通，勸說甲○回心轉意與其重修舊好。甲○因聽聞乙○○前開恐嚇
    言詞，又身處偏僻不詳處所，為求自保乃佯裝願與乙○○重修舊好。迄同年二月
    十二日一時十五分許，乙○○始帶同甲○，會同乙○○之父母親，前往友人郭臨
    恩位於臺北縣新店市○○○街五號住處商討解決辨法，並解除對甲○行動之控制
    。嗣乙○○於同日十時三十分許將甲○載回泉源國小，為警當場逮捕。
二、案經臺北市政府警察局北投分局報告台灣士林地方法院檢察署檢察官聲請以簡易
  判決處刑。
  理 由
一、右揭犯罪事實，業據上訴人即被告乙○○坦承不諱，核與被害人甲○、證人劉純
    玫、乙女、郭臨恩證述情節大致相符，並有驗傷診斷書照片附卷及工具刀一把扣
    案可資佐證，被告自白應與事實相符，自足憑信，從而，被告妨害自由犯行，臻
    為明確，應依法論科。
二、核被告所為係犯刑法第三百零二條第一項之以非法方法剝奪他人行動自由罪。又
    刑法第三百零二條之妨害自由罪，包括私行拘禁及以其他非法方法剝奪人之行動
    自由行為，所謂非法方法，包括強暴、脅迫、恐嚇等情事在內，被告剝奪甲○之
    行動自由犯行繼續中，在甲○面前，以行動電話向甲○母親乙女嚇稱：「若報警
    ，將殺掉甲○」等語，因係以乙女為言說對象，然對甲○仍生恐嚇效果，此部分
    原屬包含於剝奪甲○行動自由犯行之同一意念中，從其對於甲○所為，合於刑法
    第三百零五條恐嚇危害安全之情形，仍應視為剝奪行動自由之部分行為，此參最
    高法院九十年度台上字第六九六九號判決意旨自明。惟被告以同一加害甲○生命
    之事，恐嚇甲○母親，致生危害安全，因涉另一法益即甲○母親意思自由之侵害
    ，無從包括評價為剝奪甲○行動自由之部分行為，應另為評價。核其此部分犯行
    ，係犯刑法第三百零五條之恐嚇危害安全罪。然查，「不要報警，否則殺掉甲○
    」，揆諸被告犯罪歷程，顯其主觀上目的仍在藉此續行剝奪甲○行動自由，並盡
    可能爭取與甲○相處時間，因認上開兩罪具方法目的之牽連關係，應以牽連犯從
    一重之刑法第三百零二條之妨害自由罪論處。原審審酌被告素行、犯罪動機、目
    的、犯罪造成甲○身心莫大之傷害，及被告犯後已有悔意等一切情狀，依刑法第
    三百零二條第一項、第三百零五條、第五十五條、罰金罰緩提高標準條例第一條
    前段，量處被告有期徒刑九月，以資懲儆。並說明扣案工具刀乙把，係被告所有
    供犯本件犯罪所用之物，業據其自承在卷，應依同法第三十八條第一項、第二項
    宣告沒收。認事用法及量刑並無不合，被告上訴意旨請求從輕量刑，應認無理由
    ，予以駁回。惟查被告未曾受有期徒刑以上刑之宣告，有本院被告全國前案紀錄
    表存卷可按，而本件乃因被告無法接受甲○悔婚，為求復合，一時失慮，誤罹刑
    典，斟酌其犯後確具悔意，被害人甲○又表示原諒被告，記明在卷，其經右刑之
    宣告後，應知警惕而無再犯之虞，本院認暫不執行其刑為當，爰併宣告緩刑四年
    ，用啟自新。
據上論斷，應依刑事訴訟法第三百六十八條、刑法第七十四條第一款判決如主文。
本案經檢察官陳維練到庭執行職務。
中　　　華　　　民　　　國　　九十三　　年　　　九　　　月　　　九　　　日
                              臺灣高等法院刑事第一庭
                                  審判長法  官  李　相　助
                                        法  官  黃　聰　明
                                        法  官  楊　貴　雄
右正本證明與原本無異。
如不服本判決，應於收受送達後十日內向本院提出上訴書狀，其未敘述上訴之理由者
並得於提起上訴後十日內向本院補提理由書（均須按他造當事人之人數附繕本）。
                                        書記官  林　淑　貞
中　　　華　　　民　　　國　　九十三　　年　　　九　　　月　　　十　　　日
附錄：本案論罪科刑法條全文
中華民國刑法第三百零二條第一項
私行拘禁或以其他非法方法，剝奪人之行動自由者，處五年以下有期徒刑、拘役或三
百元以下罰金。
中華民國刑法第三百零五條
以加害生命、身體、自由、名譽、財產之事，恐嚇他人致生危害於安全者，處二年以
下有期徒刑、拘役或三百元以下罰金。
